臺灣雲林地方法院民事判決
110年度簡上字第46號
上  訴  人  李勝全  
被  上訴人  宋沂豪  

上列當事人間請求分配表異議之訴事件，上訴人對於中華民國11
0年5月26日本院虎尾簡易庭110年度虎簡字第72號第一審判決提
起上訴，本院判決如下： 
    主  文
上訴駁回。
第二審訴訟費用由上訴人負擔。
    事實及理由
一、按原告之訴，依其所訴之事實，在法律上顯無理由者，法院
    得不經言詞辯論，逕以判決駁回之，民事訴訟法第249條第2
    項定有明文，前開規定依同法第436條之1第3項準用同法第4
    63條，於簡易訴訟程序之第二審程序準用之。復按原告起訴
    於當事人適格有欠缺者，係屬訴無理由，法院應以判決駁回
    之，不得認為不合法，以裁定形式予以裁判。而關於當事人
    適格與否，為法院應依職權調查之事項，無論訴訟進行至如
    何之程度，應隨時依職權調查之，且當事人適格為權利保護
    要件之一，當事人就為訴訟標的之法律關係如無訴訟實施權
    ，當事人即不適格而欠缺權利保護要件，法院應認其訴無理
    由，依民事訴訟法第249條第2項規定，不經言詞辯論，逕以
    判決駁回之。又按異議未終結者，為異議之債權人或債務人
    ，得向執行法院對為反對陳述之債權人或債務人提起分配表
    異議之訴，強制執行法第41條第1項前段定有明文。再按分
    配表異議之訴，乃就分配表有異議之債權人或債務人，對為
    反對陳述之債權人或債務人提起之訴訟，強制執行法第41條
    第1項之規定自明。同法第39條、第40條第1項、第40條之1
    並分別規定，債權人、債務人對分配表有異議之權，及對債
    權人或債務人之異議有為反對陳述之權。故債權人或債務人
    對分配表聲明異議後，如未予他債權人、債務人表示意見之
    機會，或他債權人、債務人對於債權人或債務人之異議未為
    反對之陳述者，均無從提起分配表異議之訴。是可知，得依
    強制執行法第41條第1項提起分配表異議之訴之當事人應為
    就分配表有異議之債權人或債務人，而該債權人係指已合法
    參與分配之債權人；該債務人係指執行標的之所有人。
二、經查，本院109年度司執字第8172號給付票款強制執行事件
    （下稱系爭執行事件）之債務人為訴外人高義禮，業據本院
    調取系爭執行事件卷宗核閱無訛，且系爭執行事件於民國11
    0年2月25日制作完成分配表，分配表上所列債權人為訴外人
    雲林縣稅務局、臺灣新光商業銀行股份有限公司、財政部北
    區國稅局大溪稽徵所及被上訴人，債務人則為高義禮，可見
    上訴人顯非系爭執行事件之債務人或債權人，揆諸上開說明
    ，自不得依強制執行法第41條第1項提起分配表異議之訴，
    故上訴人非本件訴訟適格之當事人，而無權利保護必要，核
    屬依上訴人所訴之事實，在法律上顯無理由，依前揭規定，
    得不經言詞辯論，逕以判決駁回之。原審駁回上訴人之訴，
    於法並無不合，上訴意旨指摘原判決不當，求予廢棄改判，
    為無理由，應駁回其上訴。
三、兩造其餘攻擊防禦方法與證據，經核與判決結果不生影響，
    爰不逐一論述，併此敘明。
四、據上論結，本件上訴為顯無理由，依民事訴訟法第436條之1
    第3項、第463條、第249條第2項、第449條第1項、第78條，
    判決如主文。
中　　華　　民　　國　　110 　年　　10　　月　　15　　日
          民事第二庭    審判長法  官  陳秋如
                              法  官  冷明珍
                              法  官  蔡碧蓉  
以上正本係照原本作成。
本判決不得上訴。

中　　華　　民　　國　　110 　年　　10　　月　　15　　日
                              書記官　廖錦棟